行　政　法　院　判　決　　　　　　　　　　　　　　八十七年度判字第四一七號
　　原　　　告　甲○○○
　　被　　　告　高雄縣政府
右當事人間因重測事件，原告不服內政部中華民國八十六年十一月十一日台內訴字
第八六○四八六一號再訴願決定，提起行政訴訟，本院判決如左︰
　　主  文
原告之訴駁回。
　　事  實
緣原告所有重測前坐落高雄縣美濃鎮○○段一五九八－三地號土地，面積○．○○六
九公頃，列入高雄縣八十五年度美濃地籍重測區，重測後編為崇雲段二一一地號，面
積○．○○六五三三公頃，重測結果經被告公告，原告申請異議複丈，經實地檢測結
果重測成果有錯誤，面積更正為○．○○六六五三公頃，並退還所繳複丈費，乃由高
雄縣美濃地政事務所以八十五年七月三十日八五美地二字第二二二○號函檢送高雄縣
政府八十五年七月十一日府地籍字第一三○七八○號重測土地申請異議複丈結果通知
書予原告，原告請求再派員複丈，案經被告以八十六年四月十五日八六府地籍字第七
○五九○號函否准，原告不服，乃循序提起行政訴訟，茲摘兩造訴辯意旨於次：
原告起訴意旨略謂︰一、原告所有坐落高雄縣美濃鎮○○段一五九八之三號建地面積
○．○○六九公頃，經被告辦理地籍重測後，變更為崇雲段二一一號建地面積減為○
．○○六五三三公頃，並經被告以八十五年三月十五日府地籍字第四八八一二號公告
三十日（自八十五年四月一日起至八十五年五月一日止）原告土地平白減少○．○○
○三六七公頃，損害原告權益甚鉅，顯係測量人員作業錯誤所致。原告曾於八十五年
四月十一日、四月二十四日、六月十四日以異議書聲明異議，被告於八十五年六月十
日派員測量，原告接奉高雄縣美濃地政事務所八五美地二字第二二二○號函及被告八
五府地字第籍一三○七八○號重測土地申請異議複丈結果通知書將面積更正為○．○
○六六五三公頃。惟土地仍減少○．○○○二四七公頃。測量人員不依據地界地標中
心樁測量，亦未實際測量，顯然不公平，失去政府辦理土地重測之意義。原告於八十
五年八月七日以聲請書請求被告再派員詳細妥慎複丈，又接獲被告駁回之處分，原告
依法提起訴願、再訴願，遞遭駁回，顯然違誤。二、按地籍圖重測係依據土地法第四
十六條之一、之二、之三規定辦理，而土地法第四十六條之二規定：「重新實施地籍
測量時，土地所有權人應於地政機關通知之期限內，自行設立界標，並到場指界，逾
期不設立界標或不到場指標者，得依左列順序逕行施測：鄰地界址、現使用人之指界
、參照舊地籍圖、地方習慣。土地所有權人應設立界標或到場指界發生界址爭議時準
用第五十九條第二項規定處理。又依土地法第四十六條之三規定：「重新實施地籍測
量之結果，應予公告，期間為三十日。土地所有權人認為前項測量結果有錯誤，除未
依前條之規定設立界標或到場指界者外，得於公告期間內向該管地政機關繳納複丈費
，聲請複丈，經複丈者，不得再聲請複丈。逾公告期間內未經聲請複丈或複丈結果無
誤或經改正者，地政機關應即據以辦理土地標示變更登記。」其立法意旨在保障人民
權益，經複丈後發現原測量錯誤，應再准予複丈。本件雖經複丈，仍然錯誤，被告之
測量人員不依據地界、地標、中心樁測量，僅依牆壁丈量，顯然與規定不合。三、與
原告相鄰之中壇段一五九八號土地原面積為○．○○五九公頃，重測後竟增為○．○
○六四二公頃，顯然原告所減少之土地在其內，應為測量人員作業錯誤所致，有圖利
他人之嫌，原決定機關置之不理，顯然違誤。為此請將一再訴願決定及原處分撤銷等
語。
被告答辯意旨略謂︰一、原告所有重測前高雄縣美濃鎮○○段一五九八－三地號土地
，重測後編為崇雲段二一一地號，重測結果經被告公告後，因重測後面積減少，原告
申請異議複丈，經檢測結果，認有錯誤乃予更正，由本縣美濃地政事務所將本府八十
五年七月十一日府地籍字第一三○七八○號重測土地申請異議複丈結果通知書檢送予
原告，原告對複丈結果仍不服，請求再派員複丈，被告予以否准，並無不合。又本件
據重測地籍調查表所載，系爭土地重測地籍調查時，Ａ－Ｂ、Ｃ－Ｄ界址（牆壁部分
），指界以３中（即牆壁中間）為界，南北兩端即Ｂ－Ｃ、Ａ－Ｄ界址，部分經於八
十五年一月三日協助指界，原告同意協助指界結果，並經原告簽章在案，併予指明。
二、本案原告不服地籍圖重測成果，其癥結乃重測後面積減少，茲檢附台灣省政府地
政處針對地籍圖重測前後土地面積發生增減原因分析資料乙份，供參辦。三、原告之
訴並無理由，請判決予以駁回等語。
　　理  由
按「重新實施地籍測量之結果，應予公告，其期間為三十日。土地所有權人認為前項
測量結果有錯誤，除未依前條之規定設立界標或到場指界者外，得於公告期間內，向
該管地政機關繳納複丈費，聲請複丈。經複丈者，不得再聲請複丈。逾公告期間內未
經聲請複丈，或複丈結果無誤或經改正者，地政機關應即據以辦理土地標示變更登記
。」土地法第四十六條之三定有明文。本件原告所有重測前坐落高雄縣美濃鎮○○段
一五九八－三地號土地，重測後編為崇雲段二一一地號，重測結果經被告公告後，因
重測後面積減少，原告申請異議複丈，經檢測結果，認有錯誤乃予更正，由高雄縣美
濃地政事務所將高雄縣政府八十五年七月十一日府地籍字第一三○七八○號重測土地
申請異議複丈結果通知書檢送予原告，原告對複丈結果仍表不服，請求再派員複丈，
被告乃予以否准，揆諸首揭規定，洵無不合。原告訴稱：土地法第四十六條之三規定
之立法意旨在保障人民權益，故經複丈後發現測量錯誤，應再准予複丈等語。查原告
所有前開土地經重測後編為美濃鎮○○段二一一地號，面積由原來○．○○六九○○
公頃減為○．○○六五三三公頃，計減少○．○○○三六七公頃，固屬實情，惟經查
系爭土地重測時業經原告到場指界：Ａ－Ｂ、Ｃ－Ｄ界址（牆壁部分），指界以３中
（即牆壁中間）為界，南北兩端即Ｂ－Ｃ、Ａ－Ｄ界址部分，經於八十五年一月三日
協助指界，原告復同意協助指界結果，經其簽章在案，此有地籍圖重測地籍調查表附
原處分機關卷可證，則系爭土地地籍重測之辦理，難謂與前揭規定有違。原告於經複
丈後，請求再派員複丈，依土地法第四十六條之三第一項規定，自難准許，被告予以
否准，核無違誤，一再訴願決定遞予維持，俱無不合。原告之訴，為無理由，應予駁
回。
據上論結，本件原告之訴為無理由，爰依行政訴訟法第二十六條後段，判決如主文。
中    華    民    國     八十七      年      三      月      十九       日
                    行 政 法 院 第 四 庭
                                審 判 長 評  事      曾  隆  興
                                         評  事      吳      仁
                                         評  事      吳  錦  龍
                                         評  事      李  文  宗
                                         評  事      林  家  惠
右  正  本  證  明  與  原  本  無  異
                                         法院書記官  張  惠  美
中    華    民    國     八十七      年      三      月      二十       日
